臺灣高等法院刑事判決　　　　　　　　　　　　　九十一年度上訴字第二二六五號
　　上　訴　人　乙○○
　　即　被　告
　　　　　　　　丙○○
右列上訴人等因違反槍砲彈藥刀械管制條例案件，不服臺灣板橋地方法院九十年度訴
字第一九五三號，中華民國九十一年六月二十七日第一審判決（起訴案號：臺灣板橋
地方法院檢察署九十年度偵字第七四三號），提起上訴，本院判決如左：
    主      文
原判決撤銷。
乙○○未經許可持有子彈，處有期徒刑月，併科罰金新臺幣壹萬元，有期徒刑如易
科罰金，以佰元折算壹日，罰金如易服勞役，以新臺幣玖佰元即銀元佰元折算壹
日，緩刑貳年，扣案制式九○手槍子彈壹顆沒收。
丙○○無罪。
    事      實
一、乙○○未經許可，自不詳時間起，在其臺北縣三重市○○街四三二號二樓住處，
    無故持有具有殺傷力之制式九○手槍子彈一顆。嗣因民眾檢舉乙○○疑涉有竊盜
    嫌疑，員警於民國八十九年十一月二十四日向臺灣板橋地方法院檢察署檢察官聲
    請搜索票後，旋於同日十五時三十分許前往上址搜索，而於上開住處房間化妝台
    上置物櫃內當場查獲，並扣得前揭子彈一顆。
二、案經臺北市政府警察局移送臺灣板橋地方法院檢察署檢察官偵查起訴。
    理      由
壹、被告乙○○部分：
一、訊據被告乙○○矢口否認涉有右揭犯行，辯稱渠並未持有子彈，不知該子彈為何
    人所有，警方搜索時，證人甲○○（原審判決誤載為田政宏）並未在場，本案係
    警方栽贓所致云云。惟查：
    (一)上開子彈一顆經送鑑驗結果，確係制式口徑九mm子彈，彈底標記為“ＰＭＣ９
      ＭＭＬＵＣＥＲ”，認具殺傷力等情，有內政部警政署刑事警察局八十九年十
      二月五日刑鑑字第一九○八五二號鑑驗通知書附卷可稽，並有子彈一顆扣案可
      資佐證。
    (二)員警於八十九年十一月二十四日十五時三十分持搜索票前往臺北縣三重市○○
      街四二六、四二八、四三○、四三二號一、二樓及地下室搜索，於四三二號二
      樓被告乙○○住處內查獲制式九○手槍子彈一顆，有搜索扣押證明筆錄在卷可
      稽，而該筆錄經在場人即被告乙○○之子甲○○於其上簽名蓋指印一節，業據
      甲○○於本院證稱無訛（本院卷第三五頁），其復於警訊時證稱警方實施搜索
      時當場於寢室之化妝台抽屜內查獲有制式九○手槍子彈壹顆等語（偵查卷第九
      頁反面）。甲○○嗣雖於原審及本院調查時證稱當時渠在客廳，並未見到警方
      找到子彈之過程，警察叫渠進入房間看時，子彈已經拿出來放在化妝台上云云
      （原審卷第三二頁、本院卷第三五頁）。然查，執行本件搜索之臺北市政府警
      察局刑事警察大隊偵查員丁○○○於檢察官偵查中證稱「（本件案件在何處搜
      到子彈一顆？）在乙○○和丙○○（另為無罪之諭知，理由如後述）的臥室化
      妝台上小置物櫃內查獲，他兒子甲○○在場。」（偵查卷第五八頁正、反面）
      、「我從抽屜打開看到，就把抽屜拿出，拍照採證，才把證物取出放入證物袋
      。」（偵查卷第五八頁反面），於原審證稱「我們進去搜索時，只有甲○○一
      人在家，．．．子彈是在房間內化妝台上一個小櫃子抽屜內，與女用首飾雜放
      一起。」（原審卷第四八頁），於本院證稱「（子彈搜出之片刻，你人在何處
      ？）我在房間內。當時我及我另一位同事在房間，甲○○也在現場，子彈是我
      找出來的，我找出子彈時，甲○○距離我大約二步距離，他站在我左側，以他
      所站之位子應該看得到我手所碰觸之地方。」、「（子彈當時放於何處？）屋
      內有化妝台，化妝台上有置物櫃，打開置物櫃，裡面有些雜七雜八的東西，將
      這些東西撥開後就看到子彈，至於是那一層置物櫃因事隔太久，我已忘記，我
      就到房間外找警員進來拍照，此時甲○○留在房間，我發現子彈時我有告訴甲○○。」（本院卷第二八、二九頁）、「（查獲當天屋內狀況是否如被告所提
      出照片所示？）（提示本院卷第三九頁照片並告以要旨）是的。子彈是在編號
      一桌上三層櫃子裡找到的，至於是哪一層櫃我已經不記得了。」（本院卷第四
      八頁）；偵查員葉鴻昇亦於檢察官偵查中證稱「（何處搜得子彈？）在丙○○
      睡的房間化妝台搜到，是丁○○○找到，確實是從該置物櫃內搜出，而且甲○○有在場看到」、「（採證情形？）當時我們帶著甲○○在房間搜索，因為丁○○○發現，我們有看到他將小抽屜抽出放在化妝台上，然後請陳志豪進來拍
      照。」（偵查卷第五八頁反面、第五九頁）；偵查員陳志豪於檢察官偵查中亦
      證稱「（搜索時你人在何處？）當時在客廳，搜到子彈後，我有去拍照存證，
      當時我們是把抽屜整個取出放在化妝台上，由我拍照，採證完畢，我才將子彈
      取出到客廳製作筆錄。」（偵查卷第五八頁反面），於原審證稱「是丁○○○
      、葉鴻昇在被告丙○○的房間搜到子彈，我在客廳，搜索時甲○○在丙○○房
      間。」（原審卷第四八頁）。依上開各情以觀，警方至被告乙○○位於臺北縣
      三重市○○街四三二號二樓搜索時，確係於房間內搜得子彈一顆，並經在場人
      甲○○於搜索扣押證明筆錄上簽名蓋指印，甲○○於警訊時並未表示係遭警方
      栽贓，或有何「搜索時不在場」之抗辯，證人丁○○○、葉鴻昇、陳志豪亦迭
      於偵、審中證稱甲○○確實於房間內目睹搜索過程；再者，被告乙○○未曾與
      員警發生不愉快之事，亦據被告乙○○自承在卷（本院卷第三四頁），而本案
      警方係因民眾檢舉被告乙○○疑涉有竊盜犯行，而向檢察官聲請搜索票進行搜
      索，有該聲請搜索卷宗可憑（臺灣板橋地方法院檢察署八十九年度聲字第四六
      四七號），於現場搜索時，除扣案之九○手槍子彈外，尚搜得手提音響、電視
      機、重型機車等疑為竊盜贓物之物品（被告乙○○涉嫌竊盜部分，業經檢察官
      以犯罪嫌疑不足為由為不起訴處分），有卷內搜索扣押證明筆錄可按，則警方
      既已搜得大批疑似竊盜案之贓物，又與被告乙○○無何夙怨，自無為求績效或
      報復而任意栽贓之理，至為灼然。扣案之子彈確係自右揭處所房間內化妝台上
      置物櫃內搜得之事實，自可確定，證人甲○○嗣後翻異證稱並未見到警方搜得
      子彈，被告乙○○辯稱係遭警方栽贓云云，均非可信。
    (三)據被告丙○○於八十九年十一月二十四日警訊時供稱「（警方於今（二十四）
      日下午十五時三十分，與三重分局慈福派出所持板橋地檢署簽發之搜索票前往
      三重市○○街四三二巷二樓及四三○巷一樓及地下室執行搜索，你是否在場，
      現場查扣何物？）我不在場，我二兒子甲○○在場，是甲○○通知我，我才回
      來的，警方在四三二號二樓我房間抽屜中查獲制式九○手槍子彈壹顆。」、「
      （查扣之物為何人所有？做何用途？）我不知道，應該均是我先生乙○○的，
      我不知做何用途，至於為何會將子彈放在我房中我也不知道。」（偵查卷第七
      頁反面）、「希望乙○○能儘快出面，以免拖累我們母子四人。」（偵查卷第
      八頁）；證人甲○○亦於同日之警訊證稱「我前後共聯絡我父親乙○○三次，
      但是第三次就打不通了。」、「（就你通知你父親乙○○之過程，你父親是否
      已知家裡的情形？）他應該已知情，但卻不肯回來。」（偵查卷第十一頁反面
      、第十二頁）。而被告乙○○亦遲至八十九年十一月二十七日上午始至警局製
      作筆錄，並供稱「（警方人員至你家搜索，為何通知你返家說明你不到案？）
      因為我在上班，所以沒有辦法趕回去，所以今（二十七）日才主動到貴隊說明
      」等語（偵查卷第七頁）。是依被告丙○○與證人甲○○右揭警訊之供、證，
      均指明扣案之子彈應為被告乙○○所持有，且被告丙○○與證人甲○○於查扣
      子彈當日（二十四日）即以電話聯繫被告乙○○返家處理，惟被告乙○○遲至
      八十九年十一月二十七日始前往派出所製作筆錄，其心虛之情，至屬昭然。雖
      被告丙○○及證人甲○○於嗣後之偵審中改稱當日手機訊號不通，並未連絡上
      被告乙○○等語，被告乙○○亦辯稱並非不返家而係收不到訊號云云。惟查，
      證人陳志豪於原審證稱「（當天有無連絡到乙○○？）在查獲後林女有連絡乙○○，並在電話中罵田害了一家子，結果田一直都沒有回來，才帶林女到警察
      局製作筆錄。」（原審卷第五十頁），證人丁○○○亦於原審證稱查獲時有問
      被告丙○○子彈何來，她們都說不知道，可能是乙○○的等語（原審卷第四八
      頁），核與被告丙○○與證人甲○○於警訊所供證之內容相符，益徵被告乙○○嗣後所辯，乃卸責之詞，與事實不符。
    (四)本件經測謊結果，被告乙○○就「本案查扣子彈非其所有」之問題予以回答，
      其結果雖未呈現說謊反應，有法務部調查局九十一年五月十三日調科參字第○
      九一○○一四五一五○號測謊報告書在卷可稽。惟按測謊係利用一般被測謊者
      說謊時，每有情緒波動之反應，用以判別是否說謊，測謊鑑定之結果，雖非全
      無證據能力而仍得供裁判之佐證，然其證明力如何，仍應由事實審法院將之與
      各該證人之證言及其他調查證據之結果，相互印證，而為可否採納之判斷認定
      。被告乙○○就上開問題雖未呈現說謊反應，惟依被告丙○○、證人甲○○於
      警訊時之供述，均已直指扣案之子彈為乙○○所有，被告丙○○並責怪乙○○
      應返家處理、勿害了一家子等語，證人陳志豪、丁○○○亦於原審為同樣內容
      之證述，堪認被告乙○○確有無故持有扣案子彈之犯行，其固然通過測謊結果
      ，然尚不得僅憑該測謊結果而推翻其他證據，自難據為有利於被告之認定。
    綜右事證，被告乙○○所為否認犯罪之辯解，核屬卸責之詞，不足採信，其右揭
    犯罪行為已經證明，自應依法論科。
二、查扣案之子彈，係具殺傷力之制式口徑九mm子彈，有內政部警政署刑事警察局八
    十九年十二月五日刑鑑字第一九○八五二號鑑驗通知書附卷可稽，屬槍砲彈藥刀
    械管制條例第四條第一項第二款所規定之彈藥。核被告乙○○所為，係犯槍砲彈
    藥刀械管制條例第十二條第四項之未經許可持有子彈罪。
貳、被告丙○○部分：
一、公訴意旨另以：被告丙○○與被告乙○○共同持有扣案之九○子彈，二人間具有
    犯意聯絡及行為分擔，因認被告丙○○亦涉有槍砲彈藥刀械管制條例第十二條第
    四項之未經許可持有子彈罪嫌。
二、按犯罪事實應依證據認定之，無證據不得推定其犯罪事實；又不能證明被告犯罪
    者，應諭知無罪之判決，刑事訴訟法第一百五十四條及第三百零一條第一項，分
    別定有明文。次按事實之認定，應憑證據，所謂證據，須適於為被告犯罪事實之
    證明者，始得採為判斷之基礎，如未能發現相當證據，或證據不足以證明，自不
    能以推測或擬制之方法，以為裁判之基礎。而認定不利被告之事實，須依積極證
    據，苟積極證據不足為不利被告事實之認定時，即應為有利於被告之認定，更不
    必有何有利之證據。
三、公訴人認被告丙○○亦涉上開罪嫌，無非係以子彈查獲地點係位於被告丙○○與
    被告乙○○之臥室內，且係於被告丙○○經常使用之化妝台上置物櫃搜得，被告
    丙○○豈有不知子彈放置於臥室之理，為其論據。惟訊據被告丙○○堅決否認有
    何持有扣案子彈之行為，辯稱不知子彈為何會自家中臥室搜出等語。經查：
    (一)扣案之子彈係於被告丙○○、乙○○之臥房化妝台上之置物櫃內搜得，被告丙○○固於原審供稱該化妝台為渠一人使用，被告乙○○並未使用（原審卷第三
      三頁），然該置物櫃並無上鎖，任何人皆可隨意開啟，有照片在本院卷內可憑
      ，而被告乙○○則於檢察官偵查中供稱房間化妝台係渠與被告丙○○使用（偵
      查卷第七十頁反面）。是於該房間並非僅由被告丙○○使用之情形，且置物櫃
      並無上鎖之情形下，尚難僅憑子彈係於置物櫃內查獲之事實，遽而推測該子彈
      必定為被告丙○○所持有。
    (二)依諸右揭事證，扣案子彈為被告乙○○所有，而被告丙○○於本院調查時供稱
      當時渠等夫妻已經分居很久，分居中被告乙○○有時也會回家，有時會留下居
      住，有時當天就離開，乙○○回家時也會住於該臥房等語（本院卷第三七頁）
      ，是被告乙○○行蹤不定，時而離家在外，時而返家居住，返家時並與被告丙○○同住於一室，自有將自外處攜回之子彈藏置於化妝台置物櫃，而為被告丙○○所不知之可能。是被告丙○○辯稱不知子彈何來，即非全屬不可採，自難
      僅以該子彈係於被告丙○○經常使用之置物櫃內查獲，遽論該子彈係於被告丙○○實力支配之下，而應與被告乙○○同負持有子彈之罪責。
    綜右理由，公訴人所引證據均不足為不利於被告丙○○認定之依據，此外，復查
    無其他積極證據證明被告丙○○有何公訴人所指之持有子彈行為，應認公訴意旨
    所指被告丙○○犯罪行為，尚屬不能證明。
、原審法院經審理結果，對被告乙○○、丙○○為論罪科刑之判決，固非全屬無見
    。惟查，本件並無積極證據足以證明被告丙○○確有與被告乙○○共同持有子彈
    之行為，原審認定被告丙○○犯罪並與被告乙○○論以共同正犯，顯有違誤。被
    告乙○○、丙○○不服原審判決提起上訴，關於被告丙○○未參與持有子彈犯行
    部分，為有理由，另被告乙○○否認犯罪部分，雖無理由，然原審判決既有右揭
    可議，自應由本院將原審判決撤銷改判。爰審酌被告乙○○品行、犯罪方法、手
    段、無故持有子彈對於社會造成之不安、然所生危害程度尚非重大等一切情狀，
    量處如主文第二項所示之刑，又被告乙○○行為後，刑法第四十一條關於易科罰
    金之規定，業經修正為「犯最重本刑為五年以下有期徒刑以下之刑之罪，而受六
    個月以下有期徒刑或拘役之宣告，因身體、教育、職業、家庭之關係或其他正當
    事由，執行顯有困難者，得以一元以上三元以下折算一日，易科罰金。但確因不
    執行所宣告之刑，難收矯正之效，或難以維持法秩序者，不在此限。併合處罰之
    數罪，均有前項情形，其應執行之刑逾六月者，亦同。」，並經總統於九十年一
    月十日公布並自同年月十二日起生效，經與修正前刑法第四十一條規定比較，以
    修正後之規定有利，被告乙○○既受有期徒刑三月之宣告，爰連同所受併科罰金
    部分，分別諭知易科罰金及易服勞役之折算標準，又被告乙○○前未曾受有期徒
    刑以上之宣告，有臺灣高等法院檢察署刑案記錄簡覆表、本院被告全國前案記錄
    表等附卷可稽，經此偵審教訓，已足使其知所惕勉，信無再犯之虞，本院認所宣
    告之刑，以暫不執行為適當，爰併予宣告緩刑二年，用啟自新；扣案之制式九○
    子彈一顆，具有殺傷力，為違禁物，應依刑法第三十八條第一項第一款之規定宣
    告沒收；另被告丙○○部分，則改為無罪之諭知。
據上論斷，應依刑事訴訟法第三百六十九條第一項前段、第三百六十四條、第二百九
十九條第一項前段、第三百零一條第一項，槍砲彈藥刀械管制條例第十二條第四項、
刑法第二條第一項前段、第十一條前段、第四十一條第一項前段、第四十二條二項、
第三十八條第一項第一款、第七十四條第一款，罰金罰鍰提高標準條例第二條，現行
法規所定貨幣單位折算新臺幣條例第二條判決如主文。
本案經檢察官吳慎志到庭執行職務
中    華    民    國      九十一      年      十      月       一       日
                            臺灣高等法院刑事第十九庭
                                審判長法  官  許  國  宏
                                      法  官  洪  光  燦
                                      法  官  林  勤  純
右正本證明與原本無異。
檢察官及被告乙○○如不服本判決應於收受判決後十日內向本院提出上訴書狀，未附
理由時應於提起上訴後十日內向本院補具上訴理由書狀（均應按他造當事人之人數附
繕本）。
被告丙○○不得上訴。
                                      書記官  葉  瑩  庭
中    華    民    國      九十一      年      十      月       二       日
附錄本案論罪科刑法條：
槍砲彈藥刀械管制條例第十二條：
未經許可，製造、販賣或運輸子彈者，處一年以上七年以下有期徒刑，併科新台幣五
百萬元以下罰金。
未經許可，轉讓、出租或出借子彈者，處六月以上五年以下有期徒刑，併科新台幣三
百萬元以下罰金。
意圖供自己或他人犯罪之用，而犯前二項之罪者，處三年以上十年以下有期徒刑，併
科新台幣七百萬元以下罰金。
未經許可，持有、寄藏或意圖販賣而陳列子彈者，處五年以下有期徒刑，併科新台幣
三百萬元以下罰金。
第一項至第三項之未遂犯罰之。
